【裁判字號】    97,訴,215
【裁判日期】    970711
【裁判案由】    違反槍砲彈藥刀械管制條例
【裁判全文】
臺灣桃園地方法院刑事判決               97年度訴字第215號
公  訴  人  臺灣桃園地方法院檢察署檢察官
被      告  丙○○
                    弄8號
選任辯護人  洪士淵律師
上列被告因違反槍砲彈藥刀械管制條例案件，經檢察官提起公訴
（96年度偵緝字第99號），本院判決如下：
    主  文
丙○○共同未經許可，持有手槍，累犯，處有期徒刑伍年壹月，
併科罰金新臺幣伍萬元，罰金如易服勞役，以新臺幣壹仟元折算
壹日。扣案之巴西TAURUS廠製PT99AFS 型口徑九釐米（九乘以十
九釐米）制式半自動手槍（槍枝管制編號：000000000
0號）壹支，沒收之。
    事  實
一、丙○○（綽號「阿和」）前因詐欺案件，經臺灣板橋地方法
    院於民國90年5 月15日以89年度易字第4393號判決判處有期
    徒刑3 月，於同年6 月18日確定，並於同年7 月31日易科罰
    金執行完畢。詎丙○○仍不知悛悔，明知制式手槍及子彈分
    別為槍砲彈藥刀械管制條例第4 條第1 項第1 款及第2 款所
    指之槍砲及彈藥，非經中央主管機關內政部之許可，不得持
    有，因遠戚乙○○（所涉非法持有制式手槍、子彈罪、殺人
    罪等罪嫌，業經本院以94年度重訴字第54號判決判處無罪，
    經臺灣高等法院以95年度上訴字第2036號判決駁回上訴確定
    ；另所涉頂替罪嫌，經本院以96年審易字779 號判處有期徒
    刑6 月，減為有期徒刑3 月確定）於93年9 月25日凌晨4 時
    30分許，在桃園縣桃園市○○路70號9 樓萬晶酒店消費後，
    在櫃檯處結帳時，與甲○○、張文龍等人發生口角爭執而遭
    毆打成傷（彼等間肢體衝突尚非輕微，乃乙○○因之受有雙
    眼鞏膜下出血、左眼眶鈍挫傷、頭皮挫傷、下唇撕裂傷、雙
    耳挫傷、左上臂及左背部擦傷等多處身體傷害）；丙○○為
    替乙○○報復，乃與綽號「阿浩」之友人丁○○（通緝中，
    其所犯共同持有制式手槍、子彈犯行，及所另涉殺人犯行，
    均在檢察官偵辦中）共同基於持有制式手槍、子彈之犯意聯
    絡，而於同日，先由丙○○向萬晶酒店經理趙文豪查明甲○○等人之年籍、聯絡電話後，旋於同日晚間撥打電話予甲○○約其至上址萬晶酒店1 樓前談判，並推由丁○○持其所有
    之巴西TAURUS廠製PT99AFS 型口徑9mm （9 19mm）制式半
    自動手槍1 支（含彈匣1 個，槍枝管制編號：0000000000號
    ）及9mm 制式子彈5 顆，搭乘真實姓名年籍不詳綽號「阿德
    」之同夥成年男子所駕駛車牌號碼1230—DL號賓士牌黑色自
    用小客車共往助勢，而丙○○則駕駛車牌號碼2N－1985號自
    用小客車搭載2 名某真實姓名年籍不詳之同夥成年男子，及
    渠同夥友人綽號「毛仔」之成年男子所駕駛另部車號不詳之
    自小客車搭載1 名某真實姓名年籍不詳之同夥成年男子，一
    同前往談判，而共同未經許可持有上開制式手槍及子彈。嗣
    於翌日（26日）凌晨0 時03分許，丁○○到場後，乃示意丙○○，其已到場在旁待命；惟因彼等見對方人馬眾多，恐寡
    不敵眾，丁○○乃於同日（26日）凌晨0 時15分許，以電話
    指示丙○○駕車閃避，丁○○則獨留在場，並另行起意（無
    證據證明丙○○有共同犯意聯絡），於凌晨0 時23分許，持
    上開槍彈沿復興路朝萬晶酒店方向掃射，致擊中適在該處等
    候友人之被害人莊萬隆胸部及適騎乘機車行經該處之許子鑫
    左小腿（起訴書誤載為右小腿）、吳沛霖右腳踝，莊萬隆因
    傷重不治死亡（許子鑫、吳沛霖受傷部分未據告訴）；事畢
    ，丁○○將該制式手槍藏放於臺北縣深坑鄉○○道3 號高速
    公路交流道後，往深坑方向道路約0.5 公里處路旁之測速照
    相機下方花叢內，並指示乙○○出面頂替；乙○○乃帶同警
    方至上址尋獲上開制式手槍1 支；另警於案發後在現場扣得
    已擊發之上開制式子彈彈殼5 顆及彈頭碎片3 顆；因乙○○
    於該殺人案件審理中，供出頂替丁○○等節，始為警循線查
    獲上情。
二、案經桃園縣政府警察局桃園分局報請臺灣桃園地方法院檢察
    署檢察官偵查起訴。
    理  由
壹、程序部分
一、按傳聞法則之重要理論依據，在於傳聞證據未經當事人之反
    對詰問予以核實，乃予排斥，惟若當事人已放棄對原供述人
    之反對詰問權，於法院審判時表明同意該等傳聞證據可作為
    證據，基於證據資料愈豐富，愈有助於真實發現之理念，並
    貫徹刑事訴訟法修法加重當事人進行主義之精神，確認當事
    人對於證據能力有處分權之制度，傳聞證據經當事人同意作
    為證據，法院認為適當者，亦得為證據。另當事人於調查證
    據時，對於傳聞證據表示「沒有意見」，而未於言詞辯論終
    結前聲明異議 (Without Objection)，應視為已有將該等傳
    聞證據採為證據之同意，此刑事訴訟法第159 條之5 定有明
    文。本案被告、辯護人於本院準備程序、審理中已表示除爭
    執乙○○於警詢、偵查（另案審理）時所述無證據能力外，
    對卷內其餘人證、書證、物證之證據能力無意見（見96年度
    審訴字第1499號卷第56頁、本院卷第48至50、86至90頁），
    本院審理時，被告對於前揭被告以外之人於審判外之陳述之
    證據能力並未表示意見（見本院卷第67至77頁），迄本院辯
    論終結前，被告亦未爭執本案證據之證據能力，依刑事訴訟
    法第159 條之5 第2 項之規定，應視為被告已同意本案相關
    之傳聞證據均可作為證據，本院斟酌本案卷內之證據並非非
    法取得，亦無證明力明顯過低之情形，且經本院於審判期日
    依法進行證據之調查、辯論，被告於訴訟上之程序權，已受
    保障，前揭各該證據，均得採為證據，先予敘明。
二、按被告以外之人於審判外之言詞或書面陳述，除法律有規定
    者外，不得作為證據，刑事訴訟法第159 條第1 項定有明文
    。又被告以外之人於審判外之陳述，雖不符刑事訴訟法第15
    9 條之1 至第159 條之4 之規定，然經當事人於審判程序同
    意作為證據，法院審酌該言詞陳述作成之情況，認為適當者
    ，亦得為證據；當事人、代理人或辯護人於法院調查證據時
    ，知有刑事訴訟法第159 條第1 項不得作為證據之情形，而
    未於言詞辯論終結前聲明異議者，視為有前項之同意，刑事
    訴訟法第159 條之5 定有明文。查本件證人乙○○於警詢中
    之陳述，業經被告之辯護人以屬於審判外之陳述而不予同意
    作為證據（見本院卷第48、86頁），且本院審酌上開證人於
    警詢中之陳述，並未有何較可信之特別情況，得以排除上開
    證人當時有不實陳述之風險，而可取代當事人於公判庭上行
    使反對詰問之核實擔保，且上開陳述亦未具證明被告犯罪事
    實存否之必要性，是本件證人乙○○之上開警詢中之陳述，
    為被告以外之人於審判外之言詞陳述，依刑事訴訟法第159
    條第1 項之規定，自不得作為證據。再按證人、鑑定人依法
    應具結而未具結者，其證言或鑑定意見，不得作為證據，刑
    事訴訟法第158 條之3 定有明文。而同法第159 條之1 第2
    項雖規定，被告以外之人於偵查中向檢察官所為之陳述，除
    顯有不可信之情況者外，得為證據。惟該被告以外之人（含
    共同被告、共犯、被害人、證人等），於偵查中向檢察官所
    為之陳述，性質上仍屬傳聞證據（即審判外之陳述），然因
    檢察官依法有訊問被告、證人及鑑定人之權，證人、鑑定人
    且須「具結」，而檢察官向被告以外之人所取得之陳述，原
    則上均能遵守法律規定，不致違法取供，其可信性極高，為
    兼顧理論與實務，因而規定除顯有不可信之情況者外，得為
    證據（參考刑事訴訟法第159 條之1 立法理由）。但被告以
    外之人於偵查中向檢察官所為之陳述，仍應依法具結，始有
    證據能力。本件證人乙○○偵查中檢察官訊問時所述，若以
    其所陳親身經歷之經過，作為認定本案被告犯罪事實之依據
    時，乃居於證人之地位，亦即其證據方法為證人，必須踐行
    有關證人之證據調查程序，惟依卷內資料，證人乙○○在檢
    察官偵查中訊問時之陳述，並未依法具結，依刑事訴訟法第
    158 條之3 規定，不得作為證據。
貳、實體部分
一、訊據被告丙○○固坦承：因遠戚乙○○於上開時地遭甲○○
    等人毆打成傷後，乃由其查明甲○○之年籍、電話並電約甲○○至上址談判，由渠、綽號「毛仔」之友人分駕2 車、丁○○則搭乘另部由綽號「阿德」之成年男子駕駛賓士牌黑色
    自用小客車共往談判，嗣丁○○到場後，即以電話指示渠離
    去現場，丁○○獨留在場後，乃持槍彈沿途掃射擊中他人等
    節，惟矢口否認有何未經許可持有制式手槍、子彈犯行，辯
    稱：丁○○沒有跟伊說他要帶槍去云云（見96年度審訴字第
    1499號卷第52至55頁）：其辯護人辯稱：被告事先並不知情
    丁○○攜槍到現場，且丁○○開槍時被告已不在現場，縱被
    告事前知悉丁○○持有槍彈前往談判，但丁○○開槍傷人時
    ，被告已經離開現場，被告與丁○○並無犯意聯絡云云（見
    96年度審訴字第1499號卷第55頁，本院卷第81頁）。經查：
  (一)本案乃肇因於被告遠戚乙○○於上開時地遭甲○○、張文龍
    等人毆打成傷，被告乃向萬晶酒店經理趙文豪查明甲○○等
    人之年籍、聯絡電話後，旋於同日晚間撥打電話予甲○○約
    其至上址萬晶酒店1 樓前談判，渠與綽號「毛仔」之友人分
    駕2 車、丁○○則搭乘另部由綽號「阿德」之成年男子駕駛
    黑色賓士車同往談判，而丁○○到場後，乃於上開時間以電
    話指示被告駕車離去現場，丁○○則獨留在場，並持上開槍
    彈沿復興路朝萬晶酒店方向掃射，致擊中被害人莊萬隆胸部
    及適駕駛機車行經該處之許子鑫左小腿、吳沛霖右腳踝，莊
    萬隆因傷重不治死亡一節，為被告所自承（見96年度偵緝字
    第99號《以下簡稱「偵緝卷」》第13至15頁，本院卷第59至
    66 、79 、80頁，本院96年度審訴字第1499號卷第52至55頁
    ），核與證人乙○○於本院審理時經交互詰問具結證述之情
    節（見本院卷第31至37頁）；證人甲○○於警詢中陳述、本
    院審理時經交互詰問具結證述之情節（見94年度偵字第8223
    號偵查卷《以下簡稱偵查卷》第133 至134 頁，本院卷第27
    至41 頁） ；證人張文龍於警詢中陳述、偵查中結證情節（
    見偵查卷第135 至136 、297 、298 頁）；證人即萬晶酒店
    經理趙文豪於警詢中陳述、本院另案審理時結證、證人即萬
    晶酒店現場負責人羅興隆於警詢中陳述之情節（見偵查卷第
    144 至151 、153 至154 頁，本院94年度重訴字第54號卷第
    317 至328 頁）、證人即被害人許子鑫、吳沛霖於警詢中陳
    述案發情節（見偵查卷第129 至132 頁）、目擊證人薛隆興
    、王祥彬於警詢中陳述目擊情節（見偵查卷第138 至141 頁
    ）相符，並有現場監視錄影翻拍照片2 幀、現場蒐證照片18
    幀、現場圖1 紙（見偵查卷第165 至167 、170 、171 、17
    6 頁）、財團法人長庚紀念醫院（林口）分院95年9 月12日
    （95）長庚院法字第0868號函附乙○○93年9 月26日急診病
    歷資料1 份（見臺灣高等法院95年度上訴字第2036號卷第67
    至74頁）、乙○○遭毆打之傷勢照片7 幀（見偵查卷第193
    至196 頁）、被告使用之門號0000000000號行動電話雙向通
    聯紀錄42紙（見偵查卷第57至98頁）、丁○○使用之門號00
    00000000號行動電話通訊監察譯文4 紙（見偵查卷第102 至
    105 頁）、桃園縣政府警察局員警工作紀錄簿、桃園分局93
    年9 月26日中心來案各類案件紀錄表各1 紙所載報案情節（
    見本院94年度重訴字第54號卷第278 、279 頁）、被害人許
    子鑫、吳沛霖、莊萬隆受傷照片共7 幀（見偵查卷第169 、
    172 、173 頁）在卷可稽；嗣警在案發現場搜得已擊發之彈
    殼5 顆及彈頭碎片3 顆，並經乙○○帶同於上址扣得手槍1
    支等節，亦有刑事案件證物採驗紀錄表2 紙、取槍照片13幀
    在卷可稽（見偵查卷第176 、187 至191 頁），及扣案之手
    槍1 支、子彈彈殼5 顆及彈頭碎片3 顆可證；而上開扣案之
    槍彈經送鑑驗結果，手槍部分，認係巴西TAURUS廠製PT99AF
    S 型口徑9mm （9 19mm）制式半自動手槍，槍管內具6 條
    右旋來福線，機械性能良好，可擊發口徑9mm （9 19mm）
    制式子彈，認具殺傷力；彈殼5 顆及彈頭碎片3 顆部分，其
    中彈殼5 顆均認係已擊發口徑9mm （9 19mm）制式彈殼，
    經以比對顯微鏡比對結果，其彈殼之彈底特徵紋痕均相吻合
    ，認均係同一槍枝所擊發，另彈頭碎片3 顆，其中1 顆認係
    已擊發口徑9mm 銅包衣彈頭，另2 顆認分別係受撞擊嚴重變
    形之彈頭銅包衣片及彈頭鉛心，因其欠缺足資比對之特徵紋
    痕，無法比對是否同一槍枝所擊發等節，有內政部警政署刑
    事警察局93年11月12日刑鑑字第0930205775號槍彈鑑定書、
    同局94年5 月19日刑鑑字第0940074892號槍彈鑑定書各1 件
    在卷可稽（見偵查卷第178 至185 、226 至26 9頁）；再經
    鑑定機關將上開扣案制式手槍1 支試射之彈頭、殼，與上開
    扣案之彈殼5 顆比對結果，其彈底特徵紋痕相吻合，認均係
    由上開制式手槍所擊發一節，亦有內政部警政署刑事警察局
    94年6 月9 日刑鑑字第0940088651號函1 紙在卷可據（見偵
    查卷第235 頁），佐以被害人許子鑫、吳沛霖因遭槍擊後則
    受傷等節，亦為證人許子鑫、吳沛霖於警詢中陳述明確，而
    被害人莊萬隆遭槍擊擊中胸部，子彈自其左胸第4 、5 胸椎
    左側貫穿左肺上前造成貫穿傷入出口於肺臟頂端，分別約1
    公分、1.2 公分直徑貫穿痕及胸廓有大量血胸，脊椎第4、5
    之左側衡突有碎裂狀骨折之傷害，經急救後，仍因血胸及肺
    貫穿傷、心臟心肌層出血，而呼吸衰竭後不治死亡，有長庚
    紀念醫院診斷證明書1 紙在卷可稽，並經臺灣桃園地方法院
    檢察署檢察官督同法醫師到場相驗屍體、解剖屬實，且製有
    相驗筆錄、解剖筆錄、電請相驗案件報告、驗斷書、相驗屍
    體證明書等附卷足憑，及相驗屍體照片、解剖照片、法務部
    法醫研究所93年11月2 日法醫理字第0930003717號函附該所
    （93）法醫所醫鑑字第1474號鑑定書等在卷可稽（見相驗卷
    第3 、417 至20、25、47至195 頁），足認本件扣案由丁○○於上開時地持往尋釁之制式手槍、子彈，均具殺傷力，亦
    至明確；是此部分事實，首堪認定。
  (二)再被告於案發前，渠與丁○○互約前往上址尋釁時，即已知
    悉丁○○攜槍彈前往一節，亦據被告於偵查中自承在卷，據
    被告於偵查中自承：當天槍是阿浩（即丁○○）開的，當天
    伊這方有3 部車約10個人去，其中1 部是伊開的，另1 部是
    伊桃園的朋友「毛仔」，而「阿浩」（即丁○○）則和「阿
    德」開另1 部車，因為乙○○算是伊的親戚，乙○○被打的
    蠻嚴重的，所以事前伊與丁○○有講好要怎麼處理這件事，
    伊原先就知道丁○○有槍，談判那天伊雖沒有帶木棍、鋁棍
    、鐵棍或其他傢伙去，但丁○○有帶槍去，伊也知道丁○○
    帶槍去，丁○○有跟伊提過會帶槍去，但伊不知道丁○○真
    的會開槍，伊那時有跟丁○○說要用講的，當天伊開車到場
    後，丁○○的車停在對面，丁○○打電話跟伊說人很多，叫
    伊先走，伊說好，就先走，伊有一點點覺得丁○○應該是要
    去作哪種事情（手比開槍的手勢），伊會這樣感覺，是因為
    丁○○比較衝動，結果伊一走，丁○○就真的馬上開槍，丁○○在伊走後，沒多久就打電話告知伊「離開，出事情了」
    ，當時因對方也打電話給伊，伊就在電話中回丁○○說「我
    知道去用到人了」，因為伊已經知道丁○○開槍打到人等語
    （見偵緝卷第13至15頁），並經本院當庭勘驗上開偵訊錄影
    光碟屬實，有本院97年6 月11日勘驗筆錄在卷可稽（見本院
    卷第55至66頁），已自承與丁○○共同往赴談判以為乙○○
    報復時，確悉丁○○會攜槍、彈前往，並仍決意與丁○○共
    往尋釁。佐以被告與丁○○等人往赴談判、尋釁當時之客觀
    情節，彼等除丁○○攜帶上開制式手槍、子彈外，並未攜持
    任何刀械、器具或足為防禦、攻擊之武器共往助勢，且被告
    當時同夥前往者僅3 車人馬，反觀之彼等約同到場談判之對
    方甲○○等人有數十人之眾，顯非少數，兩者人數甚為懸殊
    ，此情亦為被告所自承在卷，則被告等人若非備有相當武器
    以為助勢、防禦，豈會在人數如此懸殊之情勢下，猶敢人單
    力薄大膽前往，足認被告顯已悉丁○○攜有制式手槍、子彈
    共往，渠並有利用該手槍、子彈助勢談判之犯意，甚為明顯
    。再者，本件乃肇因被告親戚乙○○遭甲○○等人毆打成傷
    ，衝突非僅止口角，乙○○甚且因之所受雙眼鞏膜下出血、
    左眼眶鈍挫傷、頭皮挫傷、下唇撕裂傷、雙耳挫傷、左上臂
    及左背部擦傷等多處身體傷害之嚴重傷勢，此亦有財團法人
    長庚紀念醫院（林口）分院95年9 月12日（95）長庚院法字
    第0868號函附乙○○93年9 月26日急診病歷資料1 份（見臺
    灣高等法院95年度上訴字第2036號卷第67至74頁）、乙○○
    遭毆打之傷勢照片7 幀（見偵查卷第193 至196 頁）在卷可
    稽，且據被告所供：當時是因為伊親戚乙○○被打的蠻嚴重
    的等節在卷如前，衡情被告既為乙○○遭嚴重毆打一事而前
    往尋仇，應無空手前往報仇而毫無準備任何武器之理，亦不
    致於明知對方能將乙○○嚴重毆打，粗暴至極，猶敢人單力
    薄地、空手前往尋仇，由此益徵被告就由丁○○攜制式手槍
    、子彈共往並以之助勢尋仇，顯有犯意聯絡，至為灼然；況
    以當時情勢，對方眾多人馬，被告竟僅因同夥丁○○簡單一
    句「離開了沒，先離開」（見偵查卷第104 頁，丁○○所使
    用之門號0000000000號行動電話通訊監察譯文記載，丁○○
    於93年9 月26日凌晨0 時15分31秒許，以上開門號致電被告
    所使用之門號0000000000號行動電話稱「阿和，離開了沒，
    先離開」，被告回以「好」等節），即毫未遲疑，獨留同夥
    丁○○在場面對眾勢而自行離去，被告既知對方能將乙○○
    毆打如此嚴重，彼等暴戾非善，又人多勢眾，若非被告已悉
    丁○○手持火力強大之制式手槍、子彈足為防備，豈有孤留
    友人丁○○在場之理？再者，據案發當時丁○○持用門號00
    00000000號行動電話通訊監察譯文顯示，丁○○於開槍後，
    於同日凌晨0 時23分02秒許以上開門號撥打電話予被告所使
    用之門號0000000000號行動電話表示「離開，出事」等語，
    被告即能馬上回以「我知道，去用到了」等語，而經丁○○
    再詢問被告「有用到嗎」（意即其開槍射擊結果是否有打到
    人），被告猶能回以「有啊，剛剛有打電話來，說用到人了
    」等語（亦即開槍射擊有打到人，有上開門號通訊監察譯文
    在卷可稽，見偵查卷第102 至105 頁），顯見被告當時對於
    丁○○持槍一節，絲毫未有任何驚訝之意，亦足佐被告於偵
    查中所供：丁○○有跟伊提過會帶槍去，但伊不知道丁○○
    真的會開槍，伊那時有跟丁○○說要用講的，當天伊開車到
    場後，丁○○的車停在對面，丁○○就打電話跟伊說人很多
    ，叫伊先走，伊說好，就先走，伊有一點點覺得丁○○應該
    是要去作哪種事情（手比開槍的手勢），伊會這樣感覺，是
    因為丁○○比較衝動，結果伊一走，丁○○就真的馬上開槍
    等節，係屬實在；又，據證人甲○○於本院審理中經交互詰
    問具結證稱：93年9 月25日凌晨伊與1 名綽號「國文」姓孫
    的男子（即乙○○）在萬晶酒店講一講就打起來，乙○○打
    輸，之後，乙○○的哥哥就打電話來說要討回公道，並約定
    1 個小時後在萬晶酒店樓下見面，伊依約前往後，在93年9
    月25日晚間11時54分52秒許伊打1 通電話給被告說伊到了，
    剛開始被告說他在店家樓下，伊到了之後，伊再打1 通電話
    給被告，被告說好，他等一下就到，結果就見到對方（即丁○○）開1 輛黑色賓士車沿路一直開槍過來，當時伊有蠻多
    的朋友在場，對方開完槍後，伊馬上（即93年9 月26日凌晨
    0 時35分28秒）就打電話給被告，被告就笑笑的說要伊抓得
    到他再說等語（見本院卷第27至41頁，另參偵查卷第93頁，
    甲○○所使用之門號0000000000號行動電話撥打予被告所使
    用之上開門號行動電話雙向通聯記錄），則被告若非事前知
    悉丁○○持有槍彈，豈會在丁○○開槍之後，未顯驚訝之狀
    ，反而能從容對甲○○表示「抓得到他再說」等語？再以案
    發前，被告與丁○○密切通聯情節，被告與丁○○於案發之
    93 年9月25日12時59分50秒許、同日13時05分37秒許、16時
    59分10秒許、17時07分11秒許、18時23分35秒許、18時40分
    24秒許、20時48分16秒許、21時45分54秒許、22時40分47秒
    許、22時58分41秒許、翌日（26日）0 時03分13秒許、0 時
    07分50秒許、0 時13分54秒許、0 時15分40秒許、0 時23分
    11秒許、0 時29分02秒許、0 時32分09秒許、0 時32分32秒
    許分別與丁○○所使用之門號0000000000號、0000000000號
    行動電話有極為密切之電話聯繫情節，有被告上開門號雙向
    通聯紀錄47紙在卷可稽，衡以被告與丁○○平日往來之彼此
    間交情，有被告自承：當時伊生活費是靠幫丁○○收錢而來
    ，是丁○○叫伊去收錢，伊會和乙○○一起去幫丁○○收錢
    等語在卷（見本院96年度審訴字第1499號卷第53頁），被告
    於案發前亦見過丁○○持有本案制式手槍，被告亦曾拿過該
    槍一節，亦為被告於偵查中自承：扣案手槍是丁○○自己的
    ，伊有拿過這支手槍，但伊沒有使用過，伊只是拿來看看，
    丁○○本來說要放在伊這邊，但伊拒絕等語在卷（見偵緝卷
    第15頁），並經本院當庭勘驗被告該次偵訊光碟屬實，有本
    院97年6 月11日勘驗筆錄在卷可稽（見本院卷第65頁），足
    佐被告於偵查中所供：伊事前即與丁○○有講好要怎麼處理
    這件事，伊原先就知道丁○○有槍，談判那天伊雖沒有帶木
    棍、鋁棍、鐵棍或其他傢伙去，但丁○○有帶槍去，伊也知
    道丁○○帶槍去，丁○○有跟伊提過會帶槍去等語，亦非虛
    妄。細酌被告先到場後，嗣後持槍彈到場之丁○○旋以電話
    告知被告「我在旁邊待著，你看看，若不行，我就在旁邊」
    等語（見偵查卷第104 頁，丁○○於93年9 月26日凌晨0 時
    3 分02秒許，以上開門號致電被告稱「我在旁邊待著，你看
    看，若不行，我就在旁邊」等語），被告與攜槍到場之丁○○間，顯有見勢利用該槍彈之意甚為明確。綜此，足認被告
    前揭偵查中具任意性之不利於己供述，核與事實相符，而屬
    可信，被告嗣於本院審理中辯稱不知情丁○○攜帶槍彈前往
    云云，及其辯護人辯稱：丁○○開槍時被告已不在現場，縱
    被告在事前知悉丁○○可能持有槍彈前往談判，但被告與丁○○並無犯意聯絡云云，均非可採。至起訴書雖載丁○○於
    案發當時持槍朝甲○○、張文龍等所載之人群連開7 、8 槍
    云云，惟嗣經警在案發現場蒐得僅彈殼5 顆、彈頭碎片3 顆
    ，及從被害人莊萬隆受有1 顆子彈貫穿左胸之槍傷、許子鑫
    左小腿受1 槍傷、吳沛霖右腳踝受1 槍傷等槍傷數，尚無從
    認定丁○○所持有並擊發之制式子彈確有7 、8 顆，是本院
    認定被告與丁○○所共同持有之制式子彈數量為5 顆，併此
    敘明。按共同正犯之意思聯絡，不限於事前有所協議，其於
    行為當時，基於相互之認識，以共同犯罪之意思參與者，亦
    無礙於共同正犯之成立，且其表示之方式，亦不以明示通謀
    為必要，即相互間有默示之合致，仍無不可，最高法院73年
    臺上字第1886號、73年2364號分別著有判例可參。查被告既
    與丁○○事前謀議，相約由丁○○持槍彈共往為乙○○復仇
    尋釁，顯見被告與丁○○及搭載丁○○之某真實姓名年籍不
    詳綽號「阿德」成年男子等上開同夥間，就持有上開槍、彈
    之犯行，相互間均有共同犯罪之意思合致，仍應成立共同正
    犯。
  (三)綜上所述，被告及其辯護人所辯，核屬被告犯後卸責飾詞，
    均不可採。本件事證明確，被告上揭犯行，洵堪認定，應依
    法論科。
二、比較新舊法：
  (一)按修正後刑法第2 條第1 項暨第35條之規定，係規範行為後
    法律變更所生新舊法比較適用之準據法暨刑之重輕之基本原
    則，於新法施行後，應適用新法第2 條第1 項及第35 條 之
    規定；比較新舊法時，亦應就罪刑有關之共犯、未遂犯、想
    像競合犯、牽連犯、連續犯、結合犯，以及累犯加重、自首
    減輕暨其他法定加減原因（如身分加減）與加減例等一切情
    形，綜其全部罪刑之結果而為比較並整體適用，不能割裂而
    分別適用有利益之條文（最高法院95年第8 次刑庭會議決議
    及27上字第2615號判例參照）。
  (二)查被告行為後，下述各該法律均有修正之處：
  １罰金刑之計算單位及處罰部分：
    刑法第33條第5 款罰金之最低額度已於94年2 月2 日修正公
    布，並自95年7 月1 日起施行生效，修正前刑法第33條第5
    款規定「罰金：1 元以上。」，而罰金罰鍰提高標準條例第
    1 條前段之規定，依法律應處罰金罰鍰者，就其原定數額提
    高2 至10倍，依行政院會銜司法院於72年7 月27日發布，同
    年8 月1 日施行，有關刑法定有罰金各條，提高為10倍，是
    前開罰金1 元以上經提高為10倍，再以銀元與新臺幣之折算
    比率1 比3 後計算，罰金之最低額為新臺幣30元；而修正後
    刑法第33條第5 款規定「罰金：新臺幣1 千元以上，以百元
    計算之」，現行刑法中，有關於罰金刑之計算單位及處罰之
    規定已有修正，自屬刑法第2條 所稱之法律變更。
  ２共同正犯部分：
    民國95年7 月1 日起施行（下稱新法）之刑法第2 條第1 項
    規定：「行為後法律有變更者，適用行為時之法律。但行為
    後之法律有利於行為人者，適用最有利於行為人之法律。」
    改採「從舊從輕」主義，係規範行為後法律變更所衍生新舊
    法律比較適用之準據法，以適用最有利於行為人之法律為原
    則。準此，法院裁判時已在新法施行之後，如新舊法條文之
    內容有所修正，即應適用新法第2 條第1 項之規定，為「從
    舊從輕」之比較。刑法第28條原規定：「2 人以上共同『實
    施』犯罪之行為者，皆為共同正犯。」新法修正為：「2 人
    以上共同『實行』犯罪之行為者，皆為共同正犯。」將舊法
    之「實施」修正為「實行」。原「實施」之概念，包含陰謀
    、預備、著手及實行等階段之行為，修正後僅共同實行犯罪
    行為始成立共同正犯。是新法共同正犯之範圍已有限縮，排
    除陰謀犯、預備犯之共同正犯。新舊法就共同正犯之範圍既
    因此而有變動，自屬犯罪後法律有變更，而非僅屬純文字修
    正，應有新舊法比較適用之問題。原判決就此疏未比較說明
    ，亦欠允當，最高法院96年度台上字第1323號著有判決可資
    參照，臺灣高等法院96年法律座談會刑事類提案第1 號研討
    結果亦同此見解，是新舊法就共同正犯之範圍既因此而有變
    動，應有新舊法之比較適用問題。
  (三)比較前述各該新舊法變更之結果，未經許可持有制式手槍罪
    及未經許可持有子彈罪之併科罰金部分，罰金刑之最低度限
    制業已提高至新臺幣1 千元，較被告行為時之新臺幣30元不
    利；又被告與共犯丁○○等人間，無論依修正前後之規定，
    均屬共同正犯，是修正後之刑法第28條規定非有利於被告；
    是綜合比較此部分變更結果且整體適用法律，應依修正後刑
    法第2 條第1 項前段規定，適用修正前之刑法第33條第5 款
    、第28條等規定。
三、查被告丙○○未經中央主管機關許可，持有上開制式手槍及
    子彈，核其所為，係犯槍砲彈藥刀械管制條例第7 條第4 項
    之未經許可持有制式手槍罪、同條例第12條第4 項之未經許
    可持有子彈罪（被告行為後，槍砲彈藥刀械管制條例之部分
    條文雖於94年1 月26日修正公布，並自94年1 月28日生效施
    行，關於該條例第7 條、第12條之規定，並不在上開修正之
    列，不生比較新、舊法之問題，附此敘明）。被告與丁○○
    、真實姓名年籍不詳綽號「阿德」、「毛仔」及前揭某真實
    姓名年籍不詳之同夥成年男子間，就持有上開槍彈犯行，有
    犯意聯絡及行為分擔，為共同正犯。被告以一持有行為，同
    時持有上開制式手槍及子彈，觸犯構成要件不同之未經許可
    持有制式手槍罪及未經許可持有子彈罪，為異種想像競合犯
    ，應從一重之未經許可持有制式手槍罪處斷（按新法第2 條
    第1 項之規定，係規範行為後「法律變更」所生新舊法比較
    適用之準據法‧‧‧。故如新舊法處罰之輕重相同，即無比
    較適用之問題，非此條所指之法律有變更，即無本條之適用
    ，應依一般法律適用原則，適用裁判時法。本院同決議五、
    之2.想像競合犯認新法第55條但書係科刑之限制，為法理之
    明文化，非屬法律之變更，均同此見解。其為純文字修正者
    ，更應同此，最高法院95年度第21次刑事庭會議決議意旨可
    參，是刑法第55條想像競合規定並無比較新舊法之問題，併
    此敘明）。被告有事實欄所載之有期徒刑科刑、執行紀錄，
    此有臺灣高等法院被告前案紀錄表在卷可稽，其受有期徒刑
    執行完畢後，5 年以內故意再犯有期徒刑以上之本罪，為累
    犯，應依修正前刑法第47條規定加重其刑（至被告行為後，
    刑法第47條關於累犯規定雖亦經修正，惟按最高法院95年5
    月23日刑事庭第8 次會議就「刑法94年修正施行後之法律比
    較適用決議」一、之1.即明載新法第2 條第1 項之規定，係
    規範行為後「法律變更」所生新舊法比較適用之準據法‧‧
    ‧。故如新舊法處罰之輕重相同，即無比較適用之問題，非
    此條所指之法律有變更，即無本條之適用，應依一般法律適
    用原則，適用裁判時法。本院同決議五、之2.想像競合犯認
    新法第55條但書係科刑之限制，為法理之明文化，非屬法律
    之變更；六、之1.謂新法第59條之規定，為法院就酌減審認
    標準見解之明文化，非屬法律之變更，均同此見解。其為純
    文字修正者，更應同此，最高法院95年度第21次刑事庭會議
    決議可參，本件被告無論依修正前後之規定均構成累犯，揆
    諸前揭意旨，新舊法處罰之輕重相同，即無比較適用之問題
    ；而按無論依修正前刑法第47條或修正後第47條第1 項之規
    定均構成累犯時，固無有利不利之情形，而於刑法修正後法
    院為裁判時，無庸為新、舊法之比較，惟個案如有其他應依
    刑法第2 條第1 項之規定為新、舊法之比較情形時，應依綜
    其全部罪刑之結果而為比較後，整體適用法律，最高法院97
    年4 月22日97年度第2 次刑事庭會議決議意旨可參，是本件
    應適用前揭三所述新、舊法比較之結果，整體適用修正前第
    47條規定）。爰審酌被告丙○○持槍為友出頭尋仇，顯有恃
    槍自重以橫行之觀念，對社會治安、他人生命、身體安全構
    成嚴重威脅，其持有槍彈數量，併參酌其素行、犯罪動機、
    目的、手段，及犯罪後否認犯行等一切情狀，量處如主文所
    示之刑。按95年7 月1 日修正公布施行之刑法第2 條第1 項
    規定，行為後法律有變更者，適用行為時之法律。但行為後
    之法律有利於行為人者，適用最有利於行為人之法律，係採
    從舊從輕之原則。而所謂「法律有變更」，係指足以影響行
    為之可罰性範圍及其法律效果之法律修正而言，易科罰金之
    折算標準、易服勞役之折算標準及期限涉及裁量權之行使，
    係屬科刑規範事項，其折算標準於裁判時並應於主文內諭知
    ，與一般純屬執行之程序有別，是如新舊法對易科罰金之折
    算標準、易服勞役之折算標準及期限各有不同時，自應依上
    開規定，比較適用最有利於行為人之法律。而比較時應就罪
    刑有關之共犯、未遂犯、連續犯、牽連犯、結合犯、以及累
    犯加重、自首減輕、暨其他法定加減原因、與加減例等一切
    情形，綜其全部之結果，而為比較，再適用有利於行為人之
    法律處斷，且應就罪刑有關之一切情形，比較其全部之結果
    ，而為整個之適用，不能割裂而分別適用有利益之條文，本
    院24 年 上字第4634號、27年上字第2615號判例固足參照，
    但此之所謂不能割裂適用，係指與罪刑有關之本刑而言，不
    包括易刑處分，事關刑罰執行之易刑處分仍應分別適用最有
    利於行為人之法律。易言之，倘所處之主刑同時有徒刑、拘
    役易科罰金、罰金易服勞役之情形時，關於易科罰金、易服
    勞役部分應分別為新舊法有利不利之比較，依刑法第2 條第
    1 項從舊從輕原則定其易刑之折算標準，最高法院96年度台
    非字第58號著有判決可資參照。查，被告行為後，刑法第42
    條關於罰金易服勞役之折算標準規定已於94年2 月2 日修正
    公布，並自95年7 月1 日起施行生效，依修正前刑法第42條
    第2 項前段規定：「易服勞役以1 元以上3 元以下折算1 日
    。」又被告行為時之易服勞役折算標準，業據修正前罰金罰
    鍰提高標準條例第2 條前段規定，就其原定數額提高為100
    倍折算1 日，則本件被告行為時之易服勞役折算標準，最多
    以銀元300 元折算1 日，即新臺幣900 元折算1 日。惟95年
    7 月1日 修正公布施行之刑法第42條第3 項前段規定：「易
    服勞役以新臺幣1 千元、2 千元或3 千元折算1 日。」比較
    結果，修正後之規定較有利於行為人，依刑法第2 條第1 項
    後段之規定，本件應適用修正後之前開規定，爰依修正後刑
    法第42 條 第3 項前段規定，諭知罰金如易服勞役之折算標
    準如主文所示。又被告所犯未經許可持有制式手槍罪，因所
    宣告之有期徒刑已逾1 年6 月，且係中華民國96年罪犯減刑
    條例第3條 第1 項第4 款所定不予減刑之罪名，自不得依上
    開減刑條例規定予以減刑，至同為裁判上一罪之未經許可持
    有子彈罪，因與未經許可持有子彈罪具裁判上一罪關係之未
    經許可持有制式手槍罪乃為上開減刑條例第3 條第1 項第4
    款所定經宣告逾有期徒刑1 年6 月不予減刑之罪，揆諸前揭
    說明，本件被告所犯未經許可持有制式子彈罪，同在不應減
    刑之列（最高法院80年度臺上字第4982號判決意旨參照），
    均附此敘明。扣案之巴西TAURUS廠製PT99AFS 型口徑9mm （
    9 19mm）制式半自動手槍1 支（槍枝管制編號：00000000
    00號），屬違禁物，應依刑法第38條第1 項第1 款之規定，
    宣告沒收。至扣案已擊發之9mm 制式子彈彈殼5 顆及彈頭碎
    片3 顆，均已喪失子彈之效能，不再具有殺傷力，自非屬違
    禁物，爰不併為沒收之宣告。
據上論段，應依刑事訴訟法第299 條第1 項前段，槍砲彈藥刀械
管制條例第7 條第4 項、第12條第4 項，刑法第2 條第1 項前段
、但書、第55條、第42條第3 項前段、第38條第1 項第1 款，修
正前刑法第28條、第47條，判決如主文。
本案經檢察官翁春鈴到庭執行職務。
中    華    民    國    97    年    7     月    11    日
                  刑事第九庭  審判長法  官  游紅桃
                                    法  官  何燕蓉
                                    法  官  蘇琬能
上正本證明與原本無異。
如不服本判決，應於判決送達後10日內向本院提出上訴狀（應附
繕本），上訴於臺灣高等法院。
                                    書記官  許家慧
中    華    民    國    97    年    7     月    21    日
本案主要論罪科刑法條：
槍砲彈藥刀械管制條例第7條
未經許可，製造、販賣或運輸火砲、肩射武器、機關槍、衝鋒槍
、卡柄槍、自動步槍、普通步槍、馬槍、手槍或各類砲彈、炸彈
、爆裂物者，處死刑、無期徒刑或7 年以上有期徒刑；處徒刑者
，併科新台幣3千 萬元以下罰金。
未經許可，轉讓、出租或出借前項所列槍砲、彈藥者，處無期徒
刑或 5 年以上有期徒刑，併科新台幣 1 千萬元以下罰金。
意圖供自己或他人犯罪之用，而犯前二項之罪者，處死刑或無期
徒刑；處徒刑者，併科新台幣 5 千萬元以下罰金。
未經許可，持有、寄藏或意圖販賣而陳列第 1 項所列槍砲、彈藥
者，處 5 年以上有期徒刑，併科新台幣 1 千萬元以下罰金。
第 1 項至第 3 項之未遂犯罰之。
槍砲彈藥刀械管制條例第12條
未經許可，製造、販賣或運輸子彈者，處 1 年以上 7 年以下有
期徒刑，併科新台幣 500 萬元以下罰金。
未經許可，轉讓、出租或出借子彈者，處 6 月以上 5 年以下有
期徒刑，併科新台幣 300 萬元以下罰金。
意圖供自己或他人犯罪之用，而犯前二項之罪者，處 3 年以上
10 年以下有期徒刑，併科新台幣 700 萬元以下罰金。
未經許可，持有、寄藏或意圖販賣而陳列子彈者，處 5 年以下有
期徒刑，併科新台幣 300 萬元以下罰金。
第 1 項至第 3 項之未遂犯罰之。


司法院資訊處製作；財團法人民間司法改革基金會備份。
